【裁判字號】    98,台上,6540
【裁判日期】    981105
【裁判案由】    違反槍砲彈藥刀械管制條例
【裁判全文】
最高法院刑事判決            九十八年度台上字第六五四０號
上  訴  人  甲○○
選任辯護人  游孟輝律師
            吳孟玲律師
            林李達律師
上列上訴人因違反槍砲彈藥刀械管制條例案件，不服台灣高等法
院中華民國九十六年七月二十日第二審判決（九十六年度上訴字
第二二九九號，起訴案號：台灣士林地方法院檢察署九十五年度
偵字第一二０四九號），提起上訴，本院判決如下：
    主  文
上訴駁回。
    理  由
按刑事訴訟法第三百七十七條規定，上訴於第三審法院，非以判
決違背法令為理由，不得為之。是提起第三審上訴，應以原判決
違背法令為理由，係屬法定要件。如果上訴理由書狀並未依據卷
內訴訟資料，具體指摘原判決不適用何種法則或如何適用不當，
或所指摘原判決違法情事，顯與法律規定得為第三審上訴理由之
違法情形，不相適合時，均應認其上訴為違背法律上之程式，予
以駁回。本件上訴人甲○○上訴意旨略謂：(一)、上訴人雖係自行
打開所駕汽車之後車廂，原意祇為取出其內之證件以供警員核對
身分，並非同意警員搜索該後車廂，此情業經上訴人在聲押庭值
日法官訊問時供明在卷，原判決逕認警員在該後車廂搜扣得土造
槍、彈，係經上訴人同意之合法搜索，已有認定事實與卷內證據
資料不相適合之證據上理由矛盾情形；縱然上訴人另言：「我有
同意他們看後車廂」，但是否即為「同意搜索」？所同意者究竟
僅限於該車廂內之「戰備袋」或「全部」車廂？攸關該搜索是否
合法，原審未詳加調查，遽行為不利上訴人之判決，當有未盡證
據調查職責之違失；其逕行認為合法搜索，卻未說明所憑之證據
，亦難認無判決理由不備之違誤；尤以未提示警員成萬清在第一
審之證言，踐行證據調查、辯論程序，仍採用該項證據作為不利
於上訴人認定之依據，更非允洽。(二)、原判決既認定系爭槍、彈
，係案外人王建仲（已死亡）趁乘坐上訴人汽車之機會，自行置
放車上，告以重要東西寄放等語，上訴人不以為意而應允等情，
則上訴人所為該當於寄藏之行為概念，原判決卻以持有槍、彈罪
論處，自有適用法則不當之違法，爰請再酌情從輕量刑，給予改
過自新之機云云。惟查：證據之適格與證明力之判斷及事實之認
定，俱屬事實審法院自由裁量判斷之職權，此項職權之行使，倘
不違背經驗法則或論理法則，即不違法，觀諸刑事訴訟法第一百
五十五條第一項規定甚明。又同法第三百七十九條第十款所稱應
於審判期日調查之證據，乃指與待證事實有重要關係，在客觀上
認為有調查之必要性，為認定事實、適用法律之基礎者而言，如
事實並無不明，自毋庸為無益之調查，亦無證據調查職責未盡之
違法可言。而刑事訴訟之搜索新制，已經行之有年，司法警察（
官）執行搜索時，多能依法行事，若當事人原不爭辯其適法性，
且依卷內訴訟資料判斷，未見有違法情事，法院自毋庸就其是否
具有非常態之違法搜索，贅行調查，亦不須在判決理由中予以說
明。本件原判決主要係依憑上訴人迭在警詢、偵查及第一審中坦
承犯罪之自白；扣案之槍、彈；鑑驗該槍、彈均具有殺傷力之鑑
定書等證據資料，乃認定上訴人有如原判決事實欄所載之犯行，
因而維持第一審依想像競合犯，從一重論處上訴人未經許可持有
可發射子彈具殺傷力之改造手槍罪刑。對於上訴人翻供否認犯罪
，所為不知該物具有殺傷力之辯解，則以上訴人既在第一審直陳
因事後整理汽車時發現該槍、彈，「因為覺得危險（怕遭查獲）
，所以才將手槍、子彈分開放（按除槍與子彈分藏外，子彈更分
置汽車及住處）」等語，顯見知悉屬於具有殺傷力之違禁物為由
，詳加指駁、說明。所為之事實認定及得心證理由，俱有各證據
資料在案可稽，自形式上觀察，並不違背經驗法則或論理法則。
上訴人在事實審根本不曾就搜索之適法性提出質疑，卷內又有上
訴人立具之自願同意搜索書，上訴人且迭在警詢及第一審值日法
官受理羈押聲請訊問時，直承同意警員搜索其汽車之後車廂，有
各該文書、筆錄可考，事實審乃逕認尚無不法情事，並採用上訴
人所言係在原先不知內情之情況下，應允友人託管物品，嗣發現
時，已無法聯繫其人，乃起意持有之說詞，憑為認定係持有而非
寄藏之依據，經核於法皆無不合。上訴意旨就屬原審採證認事職
權適法之行使事項，任憑己意妄指為違法，殊難認為合法之第三
審上訴理由。至原審未提示成萬清之證人筆錄進行調查、辯論，
逕予採用，所踐行之訴訟程序固有瑕疵，但除去此部分，既仍應
為相同之認定，於判決本旨不生影響，依刑事訴訟法第三百八十
條規定，要無憑為第三審上訴適法理由之餘地。依上說明，應認
其上訴為違背法律上之程式，予以駁回。又其上訴不合法，無從
為實體上審判，所請從輕量刑及給予自新之機，自亦無從審酌，
附此敘明。
據上論結，應依刑事訴訟法第三百九十五條前段，判決如主文。
中    華    民    國  九十八  年   十一   月    五    日
                      最高法院刑事第十庭
                          審判長法官  花  滿  堂
                                法官  黃  正  興
                                法官  陳  東  誥
                                法官  林  錦  芳
                                法官  洪  昌  宏
      本件正本證明與原本無異
                                      書  記  官
中    華    民    國  九十八  年   十一   月    九    日
                                                      V


司法院資訊處製作；財團法人民間司法改革基金會備份。
